臺灣桃園地方法院刑事判決　　　　　　　93年度訴字第1743號
公　訴　人　台灣桃園地方法院檢察署檢察官
被　　　告　己○○
選任辯護人　陳鄭權律師
　　　　　　丁俊和律師
上列被告因違反槍砲彈藥刀械管制條例案件，經檢察官提起公訴
（93年度偵字第3624號），本院判決如下：
    主  文
己○○未經許可，持有可發射子彈具有殺傷力之改造玩具手槍，
，處有期徒刑壹年貳月，併科罰金新臺幣參萬元，罰金如易服勞
役，以佰元（即新臺幣玖佰元）折算壹日。扣案仿WALTHER 廠
PPK/S 型半自動改造玩具手槍（槍枝管制編號0000000000號）、
、改造子彈參顆（鑑定時試射其中壹顆，已喪失效能），均沒收
。
    事  實
一、己○○明知仿ＷＡＬＴＨＥＲ廠、ＰＰＫ／Ｓ半自動手槍製
    造之玩具手槍，換裝土造金屬槍管改造，機械性能良好，可
    擊發子彈使用之金屬玩具手槍一支（鑑定後槍枝管制編號：
    0000000000），及土造子彈三顆，均具殺傷力，屬槍砲彈藥
    刀械管制條例所列管，未經許可，不得持有之槍砲、彈藥，
    竟於不詳時間起，持有前述槍、彈，並將之包裝於塑膠袋內
    ，藏放於其位於桃園縣楊梅鎮○○里○○街五四一巷十四號
    住處一樓之廁所馬桶水箱內。嗣於民國九十三年（起訴書誤
    載為九十二年，逕予更正）一月十日十六時許，為警持法院
    核發之搜索票，於前述地點搜索查獲，並扣得前述槍、彈。
二、案經桃園縣政府警察局楊梅分局報請臺灣桃園地方法院檢察
    署檢察官偵查起訴。
    理  由
壹、證據能力部分
一、被告於準備程序及審判期日均否認查扣槍、彈為被告所有。
    選任辯護人於準備程序中提出下述理由，否認公訴人所提出
    以下證據之證據能力，於審判期日言詞辯論時，復主張本案
    搜索、扣押違法，因而司法警察製作之搜索、扣押筆錄，及
    所查扣之槍、彈，均無證據能力。本院依序整理如下：
　(一)證人即司法警察丁○○於偵查中，在檢察官面前之證述筆錄
  　。因未經被告詰問，且其本人就是執行搜索者，其陳述自有
    不可信。符合一百五十九條之一第二項除書「顯有不可信」
    之要件，此審判外之證述筆錄，無證據能力。
　(二)槍彈鑑定書、測謊報告鑑定書無證據能力。此等鑑定人是否
  　具備此方面專業知識，無從得知，即使係機關（團體）所為
    之鑑定，亦應有實際鑑定的自然人，以查明是否具相關專業
    證照。再者，鑑定機關分為內政部刑事警察局及法務部調查
    局，此等鑑定機關與偵查機關同屬司法警察（官），恐有失
    中立，其內容不可信。
　(三)扣押筆錄及扣押槍、彈均無證據能力，理由略述如下：
　１按搜索除形式上必須符合令狀原則外，對被告發動之搜索尚
    須具備「必要性」之實質，違反其中任一要求，均應為違法
    搜索，否則於全面法官保留原則下即無任何保障人權之實益
    ，人民基本權在國家為發現真實、追訴犯罪之利益下，淪為
    陪襯犧牲之角色。
  ２姑不論證人即檢舉人丙○○之證言是否真實，至少已足證明
  　司法警察丁○○捏造檢舉筆錄，「為讓搜索票好聲請」，而
    故意虛構線民檢舉筆錄，誤導法院依據刑事訴訟法及「法院
    辦理刑事訴訟案件應行注意事項」所規定搜索「必要性」或
    「相當理由」之判斷，致法院無法為真實合理之裁量，亦即
    本案法院發動搜索不具實質要件之「必要性」要件，其搜索
    明顯違法。
  ３刑事訴訟法第一百五十八條之四之規定，足證我國係採法益
    權衡理論以為證據是否排除之依據，簡言之，係採相對排除
    法則，而非絕對排除法則，亦即應斟酌：(1)違背法定程序之
    情節；(2)違背法定程序時之主觀意圖；(3)侵害犯罪嫌疑人或
    被告權益之種類及輕重；(4)犯罪所生之危險或實害；(5)禁止
    使用證據對於預防將來違法取得證據之效果；(6)偵審人員如
    依法定程序有無發現該證據之必然性；(7)證據取得之違法對
    被告訴訟上防禦不利益之程度等各種情形。
  ４查本案執行搜索警員虛構檢舉筆錄以啟搜索行為之開端，並
    因虛構搜索必要性之可信基礎，以獲檢察官許可並使法院核
    發搜索票，姑不論法院核發本案搜索票所考慮之其他原因，
    惟執行搜索警員之虛構行為已明顯欺瞞司法追訴及審判機關
    ，使檢察系統與審判系統無法為應搜索與否做出實際權衡，
    更無法為人民權利把關，而我國搜索所採保障人權之令狀主
    義亦被搜索警員違法行為所架空，其立意蕩然無存，故本案
    違法搜索情節實難謂非重大。而聲請搜索警員意圖以本身意
    志操弄司法機關核發搜索票與否之主觀想法，明顯可知聲請
    搜索警員對法定程序規定之漠視，其違反法定程序更屬故意
    。而本案被告因違法搜索之行為，除其隱私住家安全任意受
    人踐踏外，就被告本案被訴之持有槍、彈罪名而言，被告既
    無認何前科，亦無持槍、彈自重或犯罪之紀錄，是被告就其
    所涉之犯罪顯無任何危險或實害。故依上述法益權衡理論及
    考量各項合理因素，本案違法搜索所扣押之槍、彈即應排除
    。
二、公訴人分於準備程序及審判期日主張如下：
　(一)關於證人丁○○在偵查中的證述辯護人無法證明顯有不可信
  　，辯護人所言未經被告對質詰問等程序保障，係屬證明力的
    問題，非屬證據能力問題。依據刑事訴訟法第一百五十九條
    之一第二項，應具證據能力。
  (二)關於測謊報告鑑定、槍彈鑑定通知書部分，都是屬於專業鑑
    定機關所出具的鑑定報告，也符合刑事訴訟法第一百五十九
    條之四，有證據能力。
  (三)依據證人即檢舉人丙○○，及證人即製作檢舉筆錄聲請搜索
    票之司法警察丁○○，於審判中之證言，固與原聲請搜索票
    所憑之檢舉筆錄內容真實性有所出入，仍無礙無本件搜索之
    合法性，法院審核搜索票之重點本不在筆錄內容是否已達嚴
    格證明程度之真實，而係在於受搜索人是否有「持有槍、彈
    之可疑」，倘聲請時之資料足以釋明有此等可疑，法院即應
    准予核發，聲請筆錄之內容雖有誇大，惟法院係基於被告持
    有槍彈之可疑而核發搜索票，執行後亦確實發現槍、彈，法
    院於審核是否核發搜索票之過程，未因檢舉筆錄誇大而「陷
    於錯誤」，自無從導出搜索不合法之結論，更無權衡是否排
    除查扣槍彈之問題。
  (四)假若法院認為本案搜索違法，排除證據可以抑制將來警察再
    違法行為取得證據，我們贊成排除。如果依法院假設的前題
    ，法官依據證人丙○○於審判程序中所陳述之經過，仍然會
    核發搜索票並取得證據，但檢方認為「抑制違法偵查」的因
    素優於假設取得的權衡因素，我們認為還是要排除，不過要
    再強調者，本案搜索並無違法，所以實不須權衡是否要排除
    扣案槍、彈。
三、關於證人丁○○、乙○○於審判外，即偵查程序在檢察官前
    陳述筆錄之證據能力：
　(一)按我國於九十二年七月一日之後，改採所謂「改良式當事人
  　進行原則」，配合對於證人、鑑定人交互詰問之程序規定，
    於證據法則上，引進英美法系關於「傳聞法則」之規定，而
    與原有大陸法系之直接審理原則，並列規定於刑事訴訟法第
    一百五十九條：「被告以外之人於審判外之言詞或書面陳述
    ，【除法律有規定者外】，不得作為證據」，並於同法第一
    百五十九條之一至之五，明定有傳聞法則之例外規定。「傳
    聞法則」與前述基於「嚴格證明法則」所要求之「法定證據
    方法」（及「法定調查證據程序」）限制，均屬於「證據能
    力」有無之要件，是以「傳聞法則之例外規定」適有可能違
    反「嚴格證明法則」，以「證人」之法定調查方法為例，證
    人依法應「具結」並以「交互詰問」之方式調查其證言，否
    則依法應具結而未具結，其證言自無證據能力，不得作為證
    據（刑事訴訟法第一百五十八條之三參見），惟如符合傳聞
    法則之例外，證人於審判外之警詢筆錄，仍具證據能力（刑
    事訴訟法第一百五十九條之三及之五參見），惟警詢程序中
    之證人依法無須具結，是以其證言筆錄，雖未具結，惟於審
    判程序中已合法例外具證據能力。同樣之情形，證人於審判
    外在檢察官或其他程序中法官前之陳述筆錄，雖依法應具結
    ，惟因偵查程序中，一方當事人之檢察官即為訊問者，客觀
    上不可能踐行「交互詰問」，而其他程序中之法官前陳述（
    例如民事訴訟或少年事件程序等），依法亦不必以「交互詰
　　問」方式為訊問，甚或該等證人於陳述時，所涉及之被告根
  　本不在場，自無可能對之質問或詰問，惟刑事訴訟法第一百
  　五十九條之一第一項、第二項，仍分別有「審判外向法官所
    為之陳述，得為證據」及「於偵查中向檢察官所為之陳述，
    除顯有不可信之情況者外，得為證據」之例外具證據能力之
    規定。凡此傳聞法則之例外規定，固然有違「嚴格證明法則
　　」之法定調查證據方法（未行交互詰問），惟所謂「交互詰
　　問」規定，係指當事人雙方依據刑事訴訟法第一百六十六條
  　以次規定，所為之「輪流訊（詢）問」，其目的在透過被證
    人指控不利事項之被告之「反詰問」，以檢驗證人證言之可
    信性，換言之，其目的在發現證人證言之真實性，傳聞法則
    之發源國美國，該國學者證據法大師Wigmore 即採取所謂「
    真實性理論」 (Reliability Theory) ，而美國聯邦最高法
  　院亦曾於多件判決中宣示採取此項見解。我學者認為此說有
    將傳聞法則憲法化之意味，在證據法稱「傳聞法則」，在憲
    法則易名為「對質詰問權」（參見王兆鵬，刑事訴訟講義（
    二），二００三年六月，初版，第三０四頁以下）。換言之
    ，要求被告對證人行交互詰問，無寧係在保障被告之「對質
    詰問權」。
　(二)再按刑事被告「詰問」證人之權利，不論於英美法系或大陸
  　法系國家，其刑事審判制度，不論係採當事人進行模式或職
    權進行模式，皆有規定（如美國憲法增補條款第六條、日本
    憲法第三十七條第二項、日本刑事訴訟法第三百零四條、德
    國刑事訴訟法第二百三十九條）。西元一九五○年十一月四
    日簽署、一九五三年九月三日生效之歐洲人權及基本自由保
    障公約（European Convention for the Protection of
    Human Rights and Fundamental Freedom）第六條第三項第
    四款及聯合國於一九六六年十二月十六日通過、一九七六年
    三月二十三日生效之公民及政治權利國際公約（Internatio
    nal Covenant on Civil and Political Rights）第十四條
    第三項第五款，亦均規定：凡受刑事控訴者，均享有詰問對
    其不利之證人的最低限度保障。足見刑事被告享有詰問證人
    之權利，乃具普世價值之基本人權。在我國憲法上，不但為
    第十六條之訴訟基本權所保障，且屬第八條第一項規定「非
    由法院依法定程序不得審問處罰」、對人民身體自由所保障
    之正當法律程序之一種權利。釋字第三八四號解釋、第五八
    二號解釋參見。釋字第五八二號解釋並謂：此等憲法上權利
    之制度性保障，有助於公平審判（釋字第四四二號、第四八
    二號、第五一二號解釋參照）及發見真實之實現，以達成刑
    事訴訟之目的。足見與前述美國證據法大師Wigmore ，及該
    國聯邦最高法院判決所宣示之「真實性理論」不謀而合，並
    同時扣緊被告憲法上「對質詰問權」之保障。
　(三)本院以為，為保障被告憲法上之對質詰問權，刑事訴訟法關
  　於傳聞法則之例外規定，除第一百五十九條之五，因被告不
    爭執之「同意性」要件，以及第一百五十九條之四之特信性
    文書外，餘第一百五十九條之一及之三之例外規定（同法第
    一百五十九條之二非典型之傳聞法則例外），因未設任何限
    制，或限制過於寬鬆，而有侵害被告對質詰問權之憲法上訴
    訟權保障範圍，並且如此廣泛承認此類審判外陳述之證據能
    力，亦有違被告基於正當法律原則所得保障之對質詰問權。
    正如釋字第五八二號解釋理由書所言：「為確保被告對證人
    之詰問權，證人（含其他具證人適格之人）於審判中，應依
    人證之法定程序，到場具結陳述，並接受被告之詰問，其陳
    述始得作為認定被告犯罪事實之判斷依據。至於被告以外之
    人（含證人、共同被告等）於審判外之陳述，依法律特別規
    定得作為證據者（刑事訴訟法第一百五十九條第一項參照）
    ，【除客觀上不能受詰問者外】，於審判中，仍應依法踐行
    詰問程序」等語。是本院以為，證人、鑑定人於審判外向法
    官所為之陳述，如要在本案審判中取得證據能力，除符合本
    法第一百五十九條之五的同意性要件以外，否則必須被告於
    該程序中之對質詰問權獲得確保，亦即符合「先前的對質詰
    問權」法理，其於該程序向他法官所為之陳述，於本案審判
  　中始有證據能力；如果審判外程序，被告對於證人等之對質
    詰問權未能行使，則該證人等在他程序向法官所為陳述仍不
    具證據能力，除另有「傳喚不能」（必要性）之要件外，本
    案審判中仍應傳喚該證人、鑑定人，使被告得以對之行使對
    質詰問權。換言之，審判外證人向他法官所為之陳述，如欲
    使用於本案審判程序，必須依法具結，並且該被告之詰問權
    曾獲得確保，亦即應符合刑事訴訟法第一九六條：「證人已
    由法官合法訊問，且於訊問時予當事人詰問之機會，其陳述
    明確別無訊問之必要者，不得再行傳喚」之規定，其審判外
    向法官所為陳述，始具證據能力。至審判外向檢察官所為陳
    述，基於相同理由，本法第一百五十九條之一第二項之除書
    規定：「除顯有不可信之情況者外」，應結合第二百四十八
    條第一項之規定，以被告之對質詰問權於偵查中獲得保障為
    前提，始具證據能力。總之，基於合憲解釋原則，刑事訴訟
    法第一百五十九條之一第一項必須與同法第一百九十六條結
    合；第二項必須與第二百四十八條第一項結合，實務上須以
    此目的性限縮之適用方式操作本條傳聞法則之例外規定，否
    則本法第一百五十九條之一，即可能發生違憲之結果。
  (四)末按證人、鑑定人依法應具結而未具結者，其證言或鑑定意
    見，不得作為證據。刑事訴訟法第一百五十八條之三定有明
    文。又依據同法第一百八十六條第一項前段、第二百零二條
    規定，除法律有特別規定外，證人、鑑定人於陳述或鑑定前
    ，原則上均應具結，以符法律明定之調查證據程序，始符嚴
    格證明法則。此項證人應具結之規定，不僅適用於法官所為
    之證據調查，亦包括檢察官所為之證據調查，此參見刑法第
    一百六十八條之構成要件更明。
  (五)查證人即本案聲請搜索票及執行搜索之司法警察，楊梅分局
    偵查員丁○○、乙○○於偵查程序中，曾經檢察官以證人身
    分傳喚訊問，並製作偵查訊問筆錄，惟一來，證人等陳述時
    ，被告並未在場，又無不能命被告在場之例外事由，導致被
    告無法對之詰問，其對質詰問權之保障不足，其後檢察官亦
    未提出證人等筆錄，予被告表示意見；再者，證人等均為本
    案搜索之警員，而被告抗辯方向正係質疑證人等有合理懷疑
    之栽贓。依前述說明，刑事訴訟法第一百五十九條之一第二
    項除書「除顯有不可信之情況者」，正係指被告對質詰問權
    未能確保之「程序上不可信」，並且證人正係調查被告犯行
    之司法警察，依當時陳述情況，其等係為不利被告之指述，
    為保障被告之對質詰問權，本院認證人此處審判外之陳述，
    正符除書例外之情形；又證人等作證時，檢察官疏未要求證
    人等具結，此可自偵查卷中未附證人結文足證之。綜上所述
    ，證人等此處審判外之筆錄，不得作為證據，而無證據能力
    。就證人丁○○之偵查訊問筆錄部分，本院業依據刑事訴訟
    法第二百七十三條第一項第四款及第二項之規定，於準備程
    序中裁定宣示此項意旨。公訴人因而聲請傳喚證人丁○○、
    乙○○到庭具結並接受詰問，被告之對質詰問權亦因延緩至
    審判程序獲得確保，而無受侵害之虞，前述偵查訊問筆錄及
    鑑定報告書自亦得藉由審判期日調查證據之結果，取得證據
    能力。
四、關於內政部警政署刑事警察局槍彈鑑定書、法務部調查局測
    謊報告鑑定書之證據能力：
  (一)按法院或檢察官得囑託醫院、學校或其他相當之機關、團體
    為鑑定，或審查他人之鑑定，並準用（刑事訴訟法，以下同
    ）第二百零三條至第二百零六條之一之規定；其須以言詞報
    告或說明時，得命實施鑑定或審查之人為之。第一百六十三
    條第一項、第一百六十六條至第一百六十七條之七（交互詰
    問相關規定）、第二百零二條（鑑定人應於鑑定前具結）之
    規定，於前項由實施鑑定或審查之人為言詞報告或說明之情
    形準用之。刑事訴訟法第二百零八條第一、二項定有明文。
    此即所謂「機關（團體）鑑定」之制度。另按證人、鑑定人
    依法應具結而未具結者，其證言或鑑定意見，不得作為證據
    。刑事訴訟法第一百五十八條之三，定有明文。又依據同法
    第一百八十六條第一項前段、第二百零二條規定，除法律有
    特別規定定外，證人、鑑定人於陳述或鑑定前，原則上均應
    具結，以符法律明定之調查證據程序，始符嚴格證明法則。
    有疑問者，刑事訴訟法第二百零八條可否解釋為同法第二百
    零二條之特別規定，因而排除同法第一百五十八條之三之適
    用，使得並無具結之機關（團體）鑑定，具有證據能力？實
    務多數見解似採肯定說，實務操作上向來將「機關鑑定」與
    所謂「自然人鑑定」區分，認為後者依據同法第二百零二條
    應為具結，而前者因為修正前本條規定，並無必須命實際為
    鑑定之人為具結之明文，亦無準用同法第二百零二條之規定
    ，實務因而認為，於囑託機關鑑定時，縱未命該醫院實際為
    鑑定之人簽名蓋章及具結，仍不得任意指為採證違背法則（
    最高法院七十五年台上字第五五五五號判例）。又修正後即
    現行本條第一項雖增訂「得命實施鑑定或審查之人，以言詞
    報告或說明」之規定，並且於同條第二項明定實施鑑定或審
    查之人為言詞報告或說明，「準用第二百零二條（即應具結
    ）」之規定。解釋上前述實務見解所認為「機關鑑定無庸具
    結」之見解仍未因本條修正而改變，僅係法院或檢察官命實
    施鑑定或審查者以言詞報告或說明時，「準用」應具結之規
    定。本院以為，不論修正前或後之規定，解釋上均未排除機
    關鑑定，其實際實施鑑定者，仍應具結之規定，換言之，刑
    事訴訟法第二百零二條之規定仍應「適用」於機關鑑定，理
    由如下：１所謂「機關鑑定」之制度，係立法者授權法院或
    檢察官於選任個別自然人實施鑑定之外，亦得囑託具公信力
    之專業機關、團體進行鑑定，但這並不表示鑑定人即為「機
    關、團體」，而非自然人，蓋司法機關通常無法確知某特定
    自然人具有某特定專業知識能力，惟可以囑託該特定專業機
    關團體為鑑定，該機關團體自僅得委由機關團體中之某位或
    某幾位特定自然人實施鑑定，機關或團體本身無可能為鑑定
    人，例如囑託「內政部刑事警察局」為鑑定機關，為槍、彈
    是否具殺傷力之鑑定，刑事警察局自僅能委由機關內具特定
    專業機械、彈藥知識之人擔任此鑑定任務，此時鑑定人仍為
    「刑事警察局之該特定專業人員」，而非「刑事警察局」該
    機關，解釋上該專業人員（可能為司法警察或公務員或委外
    之專業人士）當然應依刑事訴訟法第二百零二條之規定具結
    ，豈能僅因為其任職於或受委託於某機關、團體，即因而免
    除具結之義務（相同見解，請參見林鈺雄教授，刑事訴訟法
    ，上冊總則編，二００四年九月，四版，第四八六頁）。２
    不論修正前並無「準用」第二百零二條之明文，或修正後規
    定，鑑定後以言詞報告或說明時，始「準用」該條之規定，
    正突顯出鑑定人應具結，本係「直接適用」刑事訴訟法第二
    百零二條之結果，自無再藉由同法第二百零八條「準用」之
    餘地。現行第二百零八條第二項之「準用」規定，應係錯誤
    規定，解釋上直接適用同第二百零二條即可，至少該準用規
    定之適用，應採目的性限縮之適用態度，解釋上應與同法第
    二百零八條第一項為體系解釋，係指「機關或團體」該「法
    人本身」不用具結，如當事人對於機關（團體）出具之鑑定
    結果不爭執，即令實際實施鑑定之自然人未於該機關（團體
    ）出具之鑑定書中具結，該鑑定書仍具證據能力，惟如當事
    人任一方有所爭執時，即應命實際鑑定之自然人到庭陳述或
    報告，此時該特定人應係於製作書面鑑定書，即「鑑定後」
    具結，所以與第二百零二條所規定「鑑定前」之具結尚有不
    同，所以立法者規定「準用」之。３按鑑定之經過及其結果
    ，應命鑑定人以言詞或書面報告。刑事訴訟法第二百零六條
    第一項定有明文。刑事訴訟法第一百五十九條第一項之立法
    理由因而認為鑑定人之鑑定報告書，不受傳聞法則之限制，
    而具證據能力。惟鑑定報告書通常係鑑定機關（鑑定人）於
    審判外所製作之書面，其屬審判外之陳述性質，甚為明確，
    同法第二百零六條第一項之規定，旨在規範鑑定人就其鑑定
    之經過及結果，得以言詞或書面之方式陳述而已，亦即解釋
    上到庭之鑑定人得以言詞陳述，並輔以書面、圖表等文字說
    明，不應以曲解本條，反使得鑑定人免除其到庭接受調查程
    序之義務（相同見解參見陳運財教授，傳聞法則之理論與實
    踐，月旦法學雜誌，第九七期，第一０三頁以下）。足見該
    條項立法理由尚值商榷。解釋上機關鑑定若果如實務多數見
    解，一方面認為實際實施鑑定之人無庸具結，一方面又援用
    前述錯誤的立法理由，認為機關鑑定書為傳聞法則之例外，
    具有證據能力，則當事人無從詰問鑑定人，其結果係同時架
    空嚴格證明法則、傳聞法則及直接審理原則，並嚴重侵害被
    告之訴訟權。是解釋上透過具結之擔保，至少可以免除侵害
    人民訴訟權之疑慮，並且適用刑事訴訟法第二百零八條第二
    項之例外規定時，應採目的性擴張之態度，解釋上除經當事
    人同意，或另符合第一百五十九條之一以下之例外規定，否
    則，即令曾經鑑定人於審判外具結，該鑑定書仍無證據能力
    ，原則上均應傳喚實際實施鑑定之人到庭，於審判庭經具結
    後，由當事人針對鑑定之程序及內容等事項詰問之，如此被
    告憲法上之訴訟權始足獲得確保，該鑑定書始取得證據能力
    。
　(二)就所謂「被告測謊報告書」之性質及其證據能力部分，因涉
  　及是否違反被告不自證己罪原則之難題，本院以為，有進一
    步說明其性質及證據方法之必要。按測謊鑑定，係依一般人
    若下意識刻意隱瞞事實真相時，會產生微妙之心理變化，例
    如：憂慮、緊張、恐懼、不安等現象，而因身體內部之心理
    變化，身體外部之生理狀況亦隨之變化，例如：呼吸急促、
    血液循環加速、心跳加快、聲音降低、大量流汗等異常現象
    ，惟表現在外之生理變化，往往不易由肉眼觀察，乃由測謊
    員對受測者提問與待證事實相關之問題，藉由科學儀器（測
    謊機）紀錄受測者對各個質問所產生細微之生理變化，加以
    分析受測者是否下意識刻意隱瞞事實真相，並判定其供述是
    否真實；測謊機本身並不能直接對受測者之供述產生正確與
    否之訊號，而係測謊員依其專業之學識及經驗，就測謊紀錄
    ，予以客觀之分析解讀，至於測謊鑑定究竟有無證據能力，
    刑事訴訟法並無明文規定，惟實務上，送鑑單位依刑事訴訟
    法第二０八條第一項規定，囑託法務部調查局或內政部警政
    署刑事警察局為測謊檢查，受囑託機關就檢查結果，以該機
    關名義函覆原囑託之送鑑單位，該測謊檢查結果之書面報告
    ，即係受囑託機關之鑑定報告。是所謂「測謊」之偵查作為
    ，應屬五大法定證據方法中之「鑑定」。最高法院歷來判決
    均持此見解，尤以最高法院九十二年台上字第三八二二號判
    決闡述最詳。另查所謂測謊之鑑定，尤其對於被告之鑑定，
    因為涉及被告之意思自主自由，且有牴觸「不自證己罪」之
    嫌，是其證據能力向來備受爭議。前述最高法院九十二年台
    上字第三八二二號判決，肯定如機關之鑑定報告，形式上符
    合以下基本程式之要件，即具證據能力：１經受測人同意配
  　合，並已告知得拒絕受測，以減輕受測者不必要之壓力；２
    測謊員須經良好之專業訓練與相當之經驗；３測謊儀器品質
    良好且運作正常；４受測人身心及意識狀態正常；５測謊環
    境良好，無不當之外力干擾等要件，即賦予證據能力。亦即
    非謂機關之鑑定報告書當然有證據能力。
  (三)查本案辯護人抗辯槍彈及測謊之鑑定人，即便係機關鑑定，
    惟實際實施鑑定之自然人，是否具備此方面專業知識，無從
    調查得知等語。正係明確指出實務向來偏重機關鑑定，甚且
    未有質疑此等審判外作成之鑑定報告書之證據能力，並進而
    質疑其實際鑑定之自然人資格及鑑定方法者之現象。此種違
    反傳聞法則，以及因為鑑定人未到庭接受詰問，導致證明力
    亦堪慮之情形，自不能以如公訴人所言「均係專業鑑定機關
    所出具之鑑定書」一語，即可免除。是被告既對此有所爭執
    ，依前述說明及本院所建立之證據法則，此等鑑定報告書自
    均不具證據能力。又公訴人雖不願聲請傳喚鑑定人，惟本院
    基於公平正義之立法要求（刑事訴訟法第一百六十三條第二
    項但書參見），爰依職權傳喚該等實際實施鑑定之人，並藉
    由此等證人、鑑定人到庭具結並接受詰問之法定調查證據程
    序，被告之對質詰問權亦因延緩至審判程序獲得確保，而無
    受侵害之虞，前述鑑定報告書自亦藉由調查證據之結果，取
    得證據能力。又關於測謊鑑定報告證據能力之特別要件部分
    ，查偵查中被列為共同被告之被告之妻庚○○、子戊○○，
    於偵查中均主動要求檢察官就其等所言測謊，被告己○○更
    於準備程序中供稱：為證明我的清白，是我要求測謊的等語
    ，有偵查訊問筆錄及準備程序筆錄各一件在卷足查，又偵查
    中共同被告至法務部調查局接受鑑定時，除庚○○反應欠佳
    ，無法測試外，均曾簽下同意鑑定之書面同意書，受測二人
    顯有真摯同意，尚無疑義；又實際實施鑑定之鑑定人李復國
    ，經本院傳喚到庭，具結並詰問，足證其為任職於調查局之
    專業人員，並為我國鑑識協會之合法會員，其實際鑑識之經
    驗，超過數千人次，是鑑定人具專業訓練與相當之經驗，尚
    無疑問；又查無證據證明測謊儀器受損或不良；且受測人二
    人均為身心及意識正常之人，亦無證據證明其等在受測當日
    有不正常之身心狀態；此外，更無證據證明有外力干擾受測
    當日之情。是依我國實務向來見解，本件鑑定報告既符合前
    述最高法院所設嚴格之前提要件，應具證據能力，當無疑問
    。至辯護人所質疑證明力可信否之部分，於後詳述。又辯護
    人另提出刑事警察局與調查局，與本案偵查之警察機關，同
    屬司法警察（官）立場，恐有失中立等語之質疑。本院以為
    ，刑事警察局及調查局雖均負有調查犯罪之職責，惟此僅係
    各該局之職務權限之一，並非全部，其等依據組織法規，亦
    職掌各種專業鑑識，自不應與偵查、調查犯罪之權限混為一
    談，固然我國民間所設立之具有公信力之專業鑑識機構明顯
    不足，惟並不代表國家機關不得從事此項專業鑑識工作，在
    無明顯證據顯示鑑定機關或鑑定人有不法或與事件無關之考
    量，或其他不當之因素下，本院認應尊重專業鑑定機關之裁
    量及判斷餘地，尤其國家所設立之實驗室性質等專業鑑識機
    關，其公信力反更為可信，而非不可信。辯護人此部分之質
    疑顯無理由，附此敘明。
五、扣押筆錄及扣押槍、彈之證據能力：
  (一)先予說明者，扣押筆錄係用以證明司法警察確實有實施扣押
    程序之證明，其如不得作為證據，本院自無從判斷扣押程序
    是否合法，自尚非有無證據能力之問題，而應係扣押筆錄本
    身是否合法記載之問題。本案並無證據證明扣押筆錄有違法
    記載之情，辯護人主張因為違法核發搜索票，導致扣押筆錄
    亦無證據能力之說法，顯有誤解。是爭點厥為：扣押之槍、
    彈有無證據能力，合先敘明。
　(二)按搜索，應用搜索票；搜索票，由法官簽名。司法警察官因
  　調查犯罪嫌疑人犯罪情形及蒐集證據，認有搜索之必要時，
    得報請檢察官許可後，向該管法院聲請核發搜索票。刑事訴
    訟法第一百二十八條第一項、第二項前段，第一百二十八條
    之一第二項，分別定有明文。又刑事訴訟法第一百三十條至
    第一百三十一條之一，分別列舉檢察官、司法警察（官）於
    法定事由下，得不經法院核發搜索票，自行發動搜索之所謂
    無票搜索。足見我國對於搜索（扣押亦同）強制處分，採行
    「相對法官保留」法制，除非符合立法者所允許之特定法定
    事由，得由偵查機關自行發動搜索者外，偵查機關均須向法
    院聲請核發搜索票，始得搜索。就此法院核發要式搜索票始
    得執行搜索之規定觀之，亦有稱之採行「令狀主義」之法制
    。須強調者，「法官保留原則」如係憲法所明定者，即與憲
    法權力分立原則有關（如我憲法第八條），如係立法者於法
    律層次所明定，即係立法者所為之「權限分配」，行政權之
    偵查機關如違反此種「法官保留原則」之權限分配，未經司
    法權之法院核發搜索票，即發動違法之無票搜索，顯係侵犯
    立法者所預為之權限分配，當屬情節最為嚴重之違法搜索。
    又按對於被告或犯罪嫌疑人之身體、物件、電磁紀錄及住宅
    或其他處所，「必要時」得搜索之。對於第三人之身體、物
    件、電磁紀錄及住宅或其他處所，以有「相當理由」可信為
    被告或犯罪嫌疑人或應扣押之物或電磁紀錄存在時為限，得
    搜索之。刑事訴訟法第一百二十二條定有明文。足見法院核
    發搜索票並非漫無限制，必須符合立法者所規定之「必要時
    」（即比例原則之具體化）、「相當理由」等門檻，始可核
    發搜索票，發動搜索。學說上稱此發動搜索之門檻為「合理
    根據」，亦有逕稱之「相相當理由」者。
　(三)按關於證據能力有無之認定，刑事訴訟法第一百五十八條之
  　四特別明定：「除另有規定外，實施刑事訴訟程序之公務員
    因違背法定程序取得之證據，其有無證據能力之認定，應審
    酌人權保障及公共利益之均衡維護」。本條立法理由強調（
    略以）：刑事訴訟重在發見實體真實，使刑法得以正確適用
    ，形成公正之裁判，是以認定事實、蒐集證據即成為刑事裁
    判最基本課題之一。然而，違背法定程序蒐集、調查而得之
    證據，是否亦認其有證據能力，素有爭議。因而參酌美國實
    務因應治安要求及現實需要，逐漸增廣排除法則例外情形之
    適用，及日本實務於戰後受美國影響，亦採「相對排除理論
    」之立場，以及明示採取德國實務多數主張之「權衡理論」
    。亦即法院在裁判時應就個案利益與刑事追訴利益彼此間權
    衡評估等語。立法理由因而進一步認為：「當前證據法則之
    發展，係朝基本人權保障與社會安全保障兩個理念相調和之
    方向進行，期能保障個人基本人權，又能兼顧真實之發見，
    而達社會安全之維護。因此，探討違背法定程序取得之證據
    ，是否具有證據能力，自亦不能悖離　此一方向」等語。是
    除刑事訴訟法第一百五十六條第一項、第一百五十八條之二
    、第一百五十八條之三等經立法者就各該「證據取得禁止」
    之規定「預先權衡」，而以「法定證據使用禁止」（強制排
    除之立法）方式，為司法權統一設定其「證據使用禁止」之
    效果者外，其他違法取得之證據，並非一概排除並禁止使用
    ，而係要求法院依個案情節「審酌人權保障及公共利益之均
    衡維護」，以認定證據能力之有無。至於如何審酌？單自本
    條文義，仍無法得出明確之標準，惟此本係「個案權衡」之
    優點，但相對地，也係其缺點。借用權衡法則發源地，德國
    學者駱克信 (Roxin)所言：實務上這種揚棄抽象理論、訴諸
　　個案權衡的趨勢，無非是為了讓承辦法官有較大的裁量空間
  　，因為這種理論可以避免抽象（及可能草率）的規定，而在
    具體個案中讓法官保留所有可能性，換言之，不會被抽象的
    規定綁手綁腳。但這項優點，卻也帶來危險，因為會忽略很
    多－特別是在與足夠確定的先決條件有關的侵犯－由立法者
    所進行的權衡。我國學者林鈺雄教授亦嚴正指出「權衡法則
    」之缺陷謂：許多案例中可能根本沒有所謂的權衡，法官或
    許只是以權衡理論之名，粉飾預先定好的審理結果；法官甚
    至會誤以為，反正是權衡，不免繫於主觀認定，因此量出什
    麼結果，都不違法。果真如此，則權衡理論只不過替法官「
    跟著感覺走」的思考方式，提供一個美名。至此，以確定性
    及法安定性交換而來的「個案正義」，恐怕也只是海市蜃樓
    （參見林鈺雄，從基礎案例談證據禁止之理論與發展，收於
    黃東熊六秩晉五華誕祝壽論文集，一九九七年十一月初版，
    第三十五頁）。
　(四)本院以為，權衡法則並非一無可取，至少權衡法則的前提－
  　必須依據個案衡量違法情節及私益侵害情節－就是一大貢獻
    。因為每件違法取得證據的案例情節容有不同，即便違反的
    是相同的證據取得禁止的規定，也可能有程度輕重不同，如
    果不於個案中衡量受侵害之基本權私益及國家刑事追訴的公
    益，恐怕無法得出妥適且趨於正確的裁判結果。所以權衡理
    論所主張的個案權衡原則，堪值贊同，祇是所謂「權衡」絕
    非漫無標準，更非任由法官恣意判斷，為免造成法官有如前
    之誤解，好像認為既採取「權衡理論」，就是排除其他證據
    使用禁止的理論，實則德國學界或實務所發展的權衡理論，
    有其具體內涵，而非任由法官依己意，或了無新意的冠以「
    比例原則」四字，即驟加判斷。換言之，權衡的標準，並未
    排除其他學說所提出的判斷標準。早在刑事訴訟法未增訂第
    一百五十八條之四前，學者普遍認為具有前瞻性、開創性，
    及具指標意義之最高法院八十七年度台上字第四０二五號判
    決，即具體將權衡因素著重於「對基本權之侵害是否重大違
    法」，以及「能否有效達成日後抑制違法偵查之效果」二者
    。最高法院本件判決謂：「刑事訴訟之目的，固在發現真實
　　，藉以維護社會安全，其手段則應合法純潔、公平公正，以
  　保障人權；倘證據之取得非依法定程序，而法院若容許該項
    證據作為認定犯罪事實之依據有害於公平正義時，因已違背
    憲法第八條、第十六條所示應依正當法律程序保障人身自由
    、貫徹訴訟基本權之行使及受公平審判權利之保障等旨意（
    司法院大法官會議釋字第三八四、三九六、四一八號等解釋
    部分釋示參考），自應排除其證據能力。準此，實施刑事訴
    訟之公務員對被告或訴訟關係人施以通訊監察，如非依法定
    程序而有妨害憲法第十二條所保障人民【秘密通訊自由之重
    大違法情事】，且從【抑制違法偵查】之觀點衡量，容許該
    通訊監察所得資料作為證據並不適當時，當應否定其證據能
    力」（其後同院九十一年台上字第七二二０、第二二００，
    八十八年台上字第六七七五號、第一八八二號、第一一五二
    號、第六七一號等判決均同此意旨）。學者林鈺雄教授亦早
    於一九九七年（民國八十六年）即參考德國彼邦學說及實務
    標準，著文提出所謂「三段審查基準說」，立基於「規範保
    護目的理論」之優位性、「公平審判原則」之前提補充性，
    末輔以公、私利益權衡之「綜合且有順序」的標準（參見林
    鈺雄，從基礎案例談證據禁止之理論與發展，收於黃東熊六
    秩晉五華誕祝壽論文集，一九九七年十一月初版，第三十七
    頁以下）。足見所謂權衡法則，絕非漫無方法、標準，而任
    憑法官主觀感覺之法則。
　(五)固然刑事訴訟法第一百五十八條之四立法理由明示七項權衡
  　因素謂：「違背法定程序取得證據之情形，常因個案之型態
    、情節、方法而有差異，法官於個案權衡時，允宜斟酌以下
  　情形，以為認定證據能力有無之標準：１違背法定程序之情
    節；２違背法定程序時之主觀意圖；３侵害犯罪嫌疑人或被
    告權益之種類及輕重；４犯罪所生之危險或實害；５禁止使
    用證據對於預防將來違法取得證據之效果；６偵審人員如依
    法定程序有無發現該證據之必然性；７證據取得之違法對被
    告訴訟上防禦不利益之程度」等語。司法院頒行之「法院辦
    理刑事訴訟案件應行注意事項第八十七則，亦如數照列立法
    理由之七項權衡因素，要求法官應予審酌。惟須注意者，此
    處七項權衡因素，未必係併存之關係，甚者多係「互斥」關
    係者，很顯然易見的例子：第３點所謂「侵害被告權益之輕
    重」，與第４點所謂「犯罪所生之危害」，即係公、私益相
    互衝突競合，而勢必須利益衡量者，同樣的情形也發生在第
    １、２點與第３點之權衡如何取捨。至第５點則係考量未來
    有無「抑制違法偵查」之可能性，第６點更係引進國外盛行
    之所謂「假設偵查流程理論」或「必然發現之例外」法理。
    換言之，七項權衡因素標準係「例示」而非「列舉」之標準
    ，各項因素間亦無先後輕重之排序，更非，也不可能要求法
    官就所有七項因素均應兼顧。甚至最高法院雖已經開始引用
    該七項權衡因素，要求事實審法院遵行權衡法則，惟正因為
    各項因素的具體內涵不明，以及有無先後，或係排他或併存
    等關係未明，最高法院似仍未於個案中提出更為具體明確之
    操作標準，使得雖有標準，卻陷入似無標準的窘境（參見最
    高法院九十二年度台上字第六七八六號判決、九十三年度台
    上字第二五七三號判決、九十三年度台上字第三八五四號判
    決參見）。本院以為，首先應區別偵查機關或審判機關之違
    法，於偵查機關違法取得之證據，且係惡意違反者，如禁止
    使用該項證據，足以預防偵查機關將來違法取得證據，亦即
    得有「抑制違法偵查」之效果者，原則上應即禁止使用（權
    衡第１、２及５項因素）。其次，如非惡意之違反，仍應審
    究所違反法規範之保護目的，以及所欲保護被告之權利為何
    （包括憲法上之基本權，及法律上之實體及程序權），參酌
    國家機關追訴，或審判機關審判之公共利益（如被告犯罪所
    生之危險或實害程度），權衡其中究係被告之私益或追訴之
    公益保護優先，除非侵害被告之權利輕微者，否則仍應禁止
    使用該項證據，換言之，除非極端殘暴的嚴重犯罪而有不得
    已之例外，絕對不得祇因為被告所犯為重罪，即不去考量被
    告被侵害之權利，尤其是被告憲法上權利或足以影響判決結
    果之程序權受侵害時（權衡第３、７項及第４項因素）。換
    言之，仍以禁止使用為原則。最末，始考量「假設偵查流程
    理論」或「必然發現之例外」法理，視偵審人員同時有無進
    行其他合法採證行為，而如依法定程序有無發現該證據之必
    然性，以作為原則禁止之唯一例外（權衡第６項因素）。至
    假設偵查流程理論如何具體操作，以及有無限制之問題，恰
    與本案有關，本院於後詳述。
　(六)經查當事人、辯護人交互詰問及本院補充訊問證人即現場執
  　行搜索之司法警察丁○○、甲○○、辛○○及乙○○四人，
    四人關於搜索、扣押過程之陳述大致均相符，均結證稱（略
    以）：我們持搜索票至現場時，沒有人在家，於屋外等候約
    一小時後，被告之子戊○○回家，我們表明身分，並出示搜
    索票，我們依序由客廳、廚房至廁所搜索，每次均係四個人
    同時進行同一個區域，並要戊○○在現場目視執行搜索過程
    ，在客廳、廚房都詳細搜索抽屜、櫃子等可能藏放槍、彈之
    處所，直到搜索廁所時，在馬桶水箱內發現以塑膠袋包裝之
    扣案槍、彈，先請當地派出所警員到場拍照，並請戊○○電
    請被告回家，被告及其妻在場下，自水箱中取出槍、彈等語
    （參見本院九十四年三月十四日審判筆錄）。惟證人等關於
    何人首先自廁所水箱中發現扣案槍、彈者，陳述則顯不一致
    ：證人丁○○係證稱由甲○○發現，證人甲○○、辛○○及
    乙○○則證稱係丁○○發現等語，甲○○另證稱不記得誰發
    現等語。又查經本院依職權調閱當初聲請及核發搜索票所憑
    之檢舉筆錄（附本院九十三年度聲搜字第三三號卷宗），經
    核與附於偵查卷，由公訴人所提出，證人丁○○所製作之匿
    名線民檢舉筆錄相同，其上詳細記載被告藏放槍、彈之位置
    謂：「己○○有手槍一把、子彈數顆，於九十三年元月五日
    下午二十時許，在其文化街五四一巷十四號住宅客廳內拿給
    我看的，事後還用袋子裝起來，藏在一樓廁所內」等語，至
    於檢舉人與被告之關係則係記載：「己○○是我（指檢舉人
    ）好朋友，他在外與人有些糾紛所以怕人找麻煩，才擁槍自
    保，我有勸他不要找麻煩，他都不聽我勸告，又叫我別管，
    我怕他真的會出事，所以才會向警方舉發，希望能阻止他出
    事」等語。是司法警察持搜索票執行搜索時，當已明知槍、
    彈藏放處所為「一樓廁所內」，然四人卻大費周章地自客廳
    、廚房依序詳實，而非虛應故事之搜索，而後始至廁所執行
    搜索，此等搜索作為已令本院不解，就此證人甲○○、辛○○及乙○○均證稱，檢舉人為丁○○之線民，出發執行搜索
    前後，丁○○並未告知槍、彈藏放於一樓廁所等語，而明知
    槍、彈在廁所內之丁○○則堅稱有告知同事，並謂自客廳逐
    步依序執行搜索，而不直接至廁所搜索，是為避免受搜索人
    質疑警察栽贓所為之保護措施等語。本院以為，四人執行搜
    索前竟未先行溝通藏放槍彈處所，甚不合理，是以丁○○所
    言有告知同事等語較為可信，惟如線索明確且無疑問，四人
    本可直接搜索廁所，以免浪費時間，並可免當事人湮滅罪證
    ，其等卻不此之途，而寧實質的，並非象徵性的先搜索客廳
    、廚房等處，如謂其等動機係為防避受搜索人栽贓之質疑，
    豈不「欲蓋彌彰」？是本院認被告聲請傳喚檢舉人有理由，
    經傳喚檢舉人丙○○，由證人丁○○陪同到場，經交互詰問
    及本院補充訊問，證人丙○○於辯護人主詰問時證稱並坦承
    （略以）：與被告己○○並不認識，亦非朋友。因為九十二
    年年底我帶著家人到楊梅一家「老主顧」的小吃店吃飯，在
    用餐時候有看到被告及其他人共五人在隔壁桌喝酒吃飯，感
    覺上他們有酒醉說話很大聲，我就注意聽，當中有一個人就
    說：你沒事買一把槍放在家裡幹什麼，萬一小孩不知道拿出
    去亂開怎麼辦，我聽到今天在庭被告說，我已經包好了放在
    一樓的廁所裡面。質問者又說：黑白搞，搞出事情形來，怎
    麼辦。被告回以：我吞不下這口氣，不會出事，出什麼事我
  　自己一個人扛，我「己○○」做事情，各人造業各人擔，不
    會去牽連到別人（除「己○○」三字為國語發音外，餘係以
    閩南語發音）。因為我是開計程車的，丁○○會介紹客人來
    坐車，待我不錯，我如果知道有一些可能有犯罪的事情，就
    報給他知道，因此我才將此事告訴他。己○○他們離開時，
    我特意跟出來看他開什麼車子，記下車號，他是開一輛白色
    中華有蓋帆布的小貨車，我立刻打電話給丁○○說有這樣一
    件事，丁○○隔一陣子找我去刑事組做筆錄。除了在小吃店
    那一次，之後就未再見過被告。關於我是被告的朋友，以及
    九十三年一月五日晚上八時去找被告等事，都是我編出來的
    等語。公訴人反詰問時，證人坦承檢舉筆錄內容是丁○○請
    其這樣說的，而非證人自己誇大的，證人再次強調確實有聽
    到被告與朋友提到槍彈之事，並且證人提供車號、車型給丁○○，丁○○自己查出被告資料，筆錄內容證人並沒有看就
    捺印等語。經本院依職權令證人丁○○與證人丙○○對質，
    證人丁○○始坦承謂（略以）：係九十二年底晚上，證人丙○○打電話叫我去「老主顧」小吃店，像是個啤酒屋，說他
    有聽到一個槍枝線索，丙○○把被告與友人之對話內容講給
    我聽，還說他們在言談間有提到名字，並記下車號，就把車
    號給我，也跟我講是「己○○」，我認為可信度很高。丙○○有說他不認識己○○。我依據丙○○給我的資料去查車籍
    ，車籍所在地就是己○○戶籍所在地，車主是行號不是個人
    ，我去調出該戶的全戶戶籍資料，又調出被告的口卡，隔了
    一段時間找丙○○到三組做筆錄，我為了要保護丙○○，也
    為了要方便聲請到搜索票，所以把筆錄內容誇大，記載丙○○與被告是好朋友等，筆錄我寫好之後就請他捺印，我寫筆
    錄時丙○○人在旁邊，我有跟他說好不要讓他名字出現。丙○○過去也曾提供其他竊車、街上打架等案件之線索（均參
    見本院九十四年三月十五日審判筆錄）。被告亦否認認識證
    人丙○○，以及曾聽或去過「老主顧」小吃店，質疑證人丙○○說謊等語。本院另命被告己○○以閩南語陳述丙○○所
    言，記載於本院審判筆錄上關於「我吞不下這口氣，不會出
    事，出什麼事我自己一個人扛，我己○○做事情，各人造業
    各人擔，不會去牽連到別人」之記載，被告除「己○○」三
    字，及「扛」一字以國語發音外，餘確係以閩南語發音（惟
    本院認其閩南語發音不甚流利）。依證人丁○○亦不爭執之
    證人丙○○證言，本院已足認定丁○○聲請搜索票時之檢舉
    筆錄內容不實且誇大，惟本院核發搜索票之法官卻係依據該
    份檢舉筆錄核發搜索票，此當事人均不爭執。是爭點厥為：
    法官依據警察機關所提出顯與實情不符之該件筆錄核發搜索
    票，是否合法之搜索？如不合法，所扣押之槍、彈證物，是
    否即無證據能力？本院為此特另訂審判期日，命當事人、辯
    護人詳為言詞辯論，如前當事人之辯稱及答辯。
　(七)本院聽取當事人之主張並斟酌全辯論意旨，經評議及表決後
  　，認定如下：
　１本件搜索、扣押不合法：
　　本院以為，違法搜索可大分為「無權搜索」及「無據搜索」
  　。後者係指未達刑事訴訟法第一百二十二條第一、二項所分
    別規定之「必要性」或「相當理由」之通稱合理根據（或相
    當理由）之發動門檻，即行發動之無根據之搜索；前者則係
    指，即令有合理根據（或相當理由）存在，惟如不符刑事訴
    訟法第一百三十條至第一百三十一條之一所規定之四種不須
    法官核發搜索票之「無票搜索」事由，偵查機關仍無權發動
    搜索，換言之，立法者要求偵查機關，仍須向法官聲請搜索
    票並核准後，始得發動搜索。換言之，無權搜索可謂更為嚴
    重之違法搜索，蓋合理根據（或相當理由）本係不確定之法
    律概念，為免偵查機關濫用，而由公正、中立之司法權法官
    審核，並據此核發搜索票，此即前述所稱「法官保留原則」
    或「令狀原則」。立法者另外預為權衡並擬制幾種已達合理
    根據，又具急迫性要件之事由，授權偵查機關得例外不須經
    法官核發搜索票，即足自行發動搜索之情形，換言之，在不
    屬立法者明文規定之例外事由者，雖即令符合合理根據（相
    當理由）之門檻，惟在無法律明文授權偵查機關之「法律保
    留原則」拘束下，偵查機關自不得違反立法者所為之「權限
    分配」，而逕自侵害司法權始得決定是否發動搜索之固有權
    限範圍，此種「法官保留原則」實與憲法上之「權力分立原
    則」密切相關，如屬「無權搜索」，自係最為嚴重之搜索。
    本案證人即聲請搜索票之司法警察丁○○，雖相信其線民所
    提供之線索具可信性（亦即相信被告持有槍彈），惟在無急
    迫性之情形下，自須由司法權之法官來判斷訊息是否可信（
    法官未必相信），以及是否已達於可發動搜索之合理根據門
    檻，惟警察機關竟不忠實轉述證人提供之訊息，而逕自誇大
    情節，編造證人與被告認識，及證人親眼見過被告持槍及藏
    放槍彈等情節，試圖加強法官之心證，以方便取得搜索票，
    而核發搜索票之法官顯係依據丁○○所提出內容誇大不實之
    筆錄為審核依據，換言之，警察機關以不實之訊息「欺騙」
    法官，希望法官相信已達發動門檻，此種作為顯已不當，甚
    至違法，此時取得之搜索票已非合法，而搜索票既遭「污染
    」違法，又係警察機關「故意」，而非「過失」所造成之違
    法情節，此無異於以偵查機關自己之權限來決定發動本案搜
    索，本張搜索票應屬無效之搜索票，本案所為搜索屬違法情
    節最為嚴重之「無權搜索」，其扣押之槍彈證物自屬違法取
    得，其不合法甚明。至檢察官所言法官無需審核至無庸置疑
    之確信，而僅警察機關足以釋明有此等可疑，即應核發搜索
    票，聲請筆錄內容雖有誇大，惟法院係基於被告持有槍彈之
    可疑而核發搜索票，事後也確實扣押槍彈，所以搜索合法等
    語，本院以為，本案警察機關已存有欺騙法官之意圖，造成
    法官依據不實之訊息以判斷是否達於合理根據之發動門檻，
    其意圖阻絕法官接觸真實之訊息，顯係使用「違法之釋明」
    方法，自不得更以事後確實搜索、扣押槍彈，而回溯判斷本
    案核發搜索票之法官已有相信槍彈之可疑，且如此說法已然
    混淆「搜索是否合法」及「證物是否禁止使用」兩不同思考
    層次之問題。末附帶一提者，是否核發搜索票之「合理根據
    」，及有罪與否之「無合理懷疑」之區別，本係職業法官相
    當明瞭之概念，惟本案警察機關寧選擇誇大不實之訊息以圖
    提高法官為合理根據之判斷，是否意味確有法官會混淆二者
    判斷，審核搜索票過於嚴苛所致，當係司法權應反省之處。
　２扣案槍、彈證物，認權衡後原則上本應禁止使用，惟本件依
  　「假設偵查流程理論」，有例外不予禁止使用之情狀，而仍
    有證據能力，公訴人得提出作為本案證據：
  　經本院審酌前述七項權衡因素，第一，司法警察故意違法之
    情節重大，證據應予禁止使用：(1)本件違背法定程序之情節
    嚴重，係屬侵害法官保留原則之最嚴重違法情節；(2)司法警
    察係故意違背法定程序，其主觀意圖係為逃避法官可能從嚴
    審查合理根據門檻；(3)就抑制違法偵查之成效言：如禁止使
    用本件槍彈證據，無異向警察機關警示，不得再以類同之動
    機、手法向法官聲請（騙取）搜索票，對於日後預防、抑制
    警察機關之違法偵查手段亦確有助益。第二，本件因司法警
    察無善意例外之適用，已無須另行考量被告權利侵害及追訴
    、審判利益之餘地。惟即令警察係善意違法者（絕非指警察
    為調查犯罪而「善意欺騙」法官之「善意」），依前述說明
    ，本院審酌本件追訴之公共利益，被告如確有持槍犯行，其
    危害社會安全法益雖非輕，惟警察機關持無效之搜索票入屋
    「搜索」，已然侵害被告之隱私權及住宅安寧法益，尤其本
    件扣案槍彈如作為證據，對被告持槍犯行幾可認定，對於被
    告訴訟上防禦權之侵害甚大，雖此處公益之維護未必次於被
    告之私人法益，惟公訴人未起訴，亦尚無證據證明被告有持
    槍另犯其他極端嚴重犯罪之行為，又被告隱私權之保障屬憲
    法第二十二條所保障之基本權（參見大法官第二九三號、第
    五○九號、第五三五號及第五八五號解釋意旨），自不應以
    被告所犯為重罪而例外不禁止使用該槍彈證據，實務上（包
    括最高法院）往往以被告所犯為重罪，作例外不禁止使用證
    據之因素，顯有誤解權衡法則之真諦，應作修正改進。至此
    本件扣案槍彈本應予排除不用，惟查衡諸司法警察丁○○當
    時所獲得檢舉人丙○○之訊息，如其誠實據此製作檢舉筆錄
    ，本院以為，基於自由證明，法官也必然會核發搜索票，而
    本案槍彈證物也必會被合法搜索扣押，亦即本件違法搜索，
    因符合「假設偵查流程理論」（又稱「必然發現」「無可避
    免的發現」），即使偵查機關未曾違法取證，該證據依據假
    設的偵查程序進展推斷，一樣會為偵查機關所發現，則法院
    仍得使用該證據，此時偵查機關違法取得而應排除之證據，
    又例外不生證據使用禁止的效果，對於最終之證據結果實無
    影響。固然曾運用此種理論之德國彼邦，其學說上曾有主張
    違反法官保留原則時，並無運用「假設偵查流程理論」之餘
    地，否則，一旦具備搜索之實體要件（即我國之相當理由及
    必要時門檻），偵查官員大可無所忌憚，先斬後奏；如此一
    來，無異徹底架空法定的權限分配原則，而侵及法官保留原
    則；惟亦有有力學說贊成在特殊例外下，即使係侵害法官保
    留原則之情形，仍得運用「假設偵查流程」來補正法院受侵
    害之權限，本院認為此種說法甚具參考價值，茲參酌我國法
    制介紹如下（參見駱克信 (Roxin)，NStZ 1989,379 ；另中
    文引介文獻可參見林鈺雄，違法搜索與證據禁止，台大法學
    論叢第二十八卷二期，一九九九年一月，第二七四頁）：(1)
    警察違反法官保留的情狀尚不嚴重者：例如警察機關雖無異
    於自行認應具合理根據門檻而發動無權搜索，惟因搜索係「
    相對法官保留」之法制，此時司法警察違反程序的嚴重性，
    不似違反警察機關完全不得自行發動的羈押處分來得大。(2)
    法官保留原則所宣示之法官核發搜索票的權限意義未被實質
    侵害：例如本案中，本院認為如司法警察誠實提供訊息，向
    法官聲請搜索令，法官仍會核發之，前述必須法官始得為搜
    索裁定的意義及利益狀態並未被實質侵害。(3)警察機關並非
    惡意違反法官保留原則：警察機關並非存心要逾越法官的職
    權範圍，而是心存善意來進行處理，亦即如司法警察有慎重
    考慮過，但仍未注意到會侵及法官職權範圍者，則仍要禁止
    使用該違法取得之證據。至本案司法警察是否「非惡意」者
    ，雖容有爭議，惟至少可以確定的是，丁○○雖係「故意」
    ，但應仍非「惡意」要逾越法官的職權範圍。
貳、證明力部分
一、訊據被告己○○固不否認前述槍、彈係自其家中一樓廁所馬
    桶水箱內所查扣，惟矢口否認有持有之犯意及行為，辯稱：
    該槍、彈真的並非其所有，不知道為何會在其家中查獲云云
    。查被告為司法警察搜索扣押之如主文所示手槍一枝及子彈
    三顆，經檢察官選任內政部警政署刑事警察局為鑑定機關，
    該機關指派具槍、彈專業知識之鑑定人黃國政，以性能檢驗
    法及試射法鑑定結果，認均具殺傷力，有該鑑定人於審判外
    所製作，經該局以九十三年二月四日刑鑑字第０九三００一
    二六四四號槍彈鑑定書附於偵查卷，因辯護人質疑鑑定結果
    之公正性，是本院依職權傳喚鑑定人黃國政到庭結證以言詞
    陳述，並藉此詰問賦予審判外鑑定報告書之證據能力，鑑定
    人結證稱（略以）：與本案同型式槍枝，我們均採取性能檢
    驗法鑑定，本案槍枝經我操作性能檢驗法，發現它性能良好
    ，檢視零組件結構完整，所謂性能檢驗法分為二部分：第一
    是檢視擊發子彈的主要零主組件，例如本案槍枝檢驗槍身、
    槍管、擊鎚、滑套、及滑套內有無槍機，槍機內有無撞針；
    第二，是實際操作它的性能，是否達於成品的狀態，及它本
    身必需有穩定、固定的機制，有相當的密合度，最主要看是
    否可以裝填子彈，槍管是否暢通、貫通。板機是否可以跟擊
    鎚連動，連動後擊鎚才可以撞擊撞針，撞針再擊發子彈。如
    果槍管沒貫通、沒撞針的就不具殺傷力。本案槍枝是土造的
    槍枝，槍管是自行車製再組裝進，本案的槍枝除了外觀的滑
    套、槍身及彈匣是「華山玩具」出廠外，其他如槍管、槍機
    都是土造自行車製的。採取性能檢驗法就不用實際裝填子彈
    試射，本案我並沒有實際裝填子彈，包括一起送鑑的子彈。
    我現在把扣案子彈裝填到扣案槍枝是可以放進去，可以擊發
    的機率非常高（鑑定人並當場實際拆解並組裝槍彈）。子彈
    部分，我們有一個試射台，專門在試射土改造子彈，本案實
    際有試射一顆，試射結果確實有殺傷力。鑑定之方法係以０
    ．６MM的鋁板來做目標，如果可以射穿，其動能即在二十焦
    耳每平公分那麼大，如果該鋁板射不穿，就不具有殺傷力，
    本案有射穿，也符核司法院頒函示及參照日本警察科學研究
    所所訂定之每平公分二十焦耳動能，足以射穿身體皮肉層之
    標準，至未試射之二顆子彈，檢視其構成、尺寸、大小均與
    已試射該顆相同，所以鑑定結果認均具殺傷力等語（參見本
    院九十四年三月十五日審判筆錄）。至辯護人所質疑鑑定結
    果不公正者，一者未提出證據證明，再者鑑定人亦謂（略以
    ）：目前除刑事警察局之外，還有警察大學及調查局可為槍
    、彈鑑定機關，惟國內目前尚無私人之槍彈鑑定機構等語。
    本院以為，在無法成立有具公信力之槍彈機關前，本院自應
    相信國家公權力及公信力，如無明確證據證明鑑定機關有違
    法偏袒情事，自無僅以鑑定機關與偵查機關同屬司法警察機
    關，而無端推翻鑑定結果之理，業如前述。又本案搜索過程
    ，均經被告之子戊○○在場全程陪同目視，並未發現警察有
    栽贓之嫌，業據證人戊○○結證在卷，核與證人溫製銘之警
    詢及偵查訊問筆錄內容大致相符，亦核與證人即執行搜索之
    司法警察丁○○、甲○○、辛○○及乙○○四人結證並經交
    互詰問在卷，經核與證人丁○○、乙○○偵查中之訊問筆錄
    相符，四人審判中之陳述雖互核有所出入，惟本院業於前述
    證據能力之調查中敘明其可能之緣由，是無重大不符之情，
    四人之證言尚具可信性，本院認檢察官已盡其舉證責任。末
    查證人即檢舉人丙○○結證稱其目擊及聽聞被告向友人宣稱
    持有並藏放槍彈之事實，並因而向其友人即司法警察丁○○
    檢舉，經丁○○自行製作誇大不實之檢舉筆錄，據以聲請搜
    索票等情，業據證人丙○○、丁○○結證在卷，本院互核陳
    述相符，又查無證據證明丙○○有栽贓被告之動機及犯行，
  　本院評議並表決後，認證人丙○○於本院之證言可採，是辯
    護人所提出欲證明被告於檢舉筆錄所載「九十三年一月五日
    」並未在家之不在場證人及證物，均與本案無關，自無須審
    酌。又辯護人所質疑被告於一般公共場所大聲自承持有槍、
    彈，又詳述槍彈藏匿地點，顯有違常情，雖不無理由，惟查
    被告係與友人席間交談，對於身旁其他顧客並無戒心，亦非
    不符常情之推斷，又被告屬客籍身份，其慣用語並非閩南語
    ，固無爭執，惟被告於本院審判中以閩南語覆誦部分筆錄，
    雖略生硬，惟難謂不流利，本院經評議及表決後，仍認證人
    丙○○所述為真實，是被告、辯護人雖提出可能遭栽贓之質
    疑，惟所提出之證據，均無法推翻本院於此之確信，尚難生
    合理之懷疑，被告所辯尚不足採。
二、另查偵查中經被告主動要求及同意下，檢察官選任法務部調
    查局鑑定被告是否說謊，由公訴人所提出之該局於審判外製
    作之九十三年八月十四日調科參字第０九三００三三０一八
    ０號測謊報告書，已具本院針對測謊鑑定所特設之證據能力
    前提要件，又此審判外之鑑定報告，同樣在辯護人質疑其可
    信性下，本院依職權傳喚實際實施鑑定之自然人，即具多年
    鑑定實務經驗及學理能力之李復國到庭接受詰問，以補足其
    所因傳聞證據而被排除之證據能力。又按關於測謊鑑定之證
    明力判斷，最高法院九十二年台上字第三八二二號判決曾有
    如下闡明及限制謂：「刑事訴訟法就證據之證明力，採自由
    心證主義，由法院本於確信自由判斷，惟法院之自由判斷，
    亦非漫無限制，仍不得違背經驗法則及論理法則；測謊檢查
    之受測者可能因人格特性或對於測謊質問之問題無法真正瞭
    解，致出現不應有之情緒波動反應，此時若過於相信測謊結
    果，反而有害於正當之事實認定，又測謊檢查之時間過遲，
    攸關受測者情緒得否平復，與鑑定之精確性非無影響，此時
    間因素，事實審法院於取捨時不得不予考量；惟一般而言，
    受測者否認犯罪之供述呈現不實之情緒波動反應，不得採為
    有罪判決之唯一證據，若受測者否認犯罪之供述並無不實之
    情緒波動反應，又無其他積極證據證明其被訴之犯罪事實，
    自得採為有利於受測者之認定」。本院以為，足供司法實務
    於證明力判斷時之參考。
三、經本院依職權主詰問鑑定人李復國，鑑定人並輔以前述測謊
    鑑定報告書所附相關鑑定圖譜，就所謂測謊之原理及鑑定方
    法先解釋謂（略以）：膚電反應是心跳縮收之間所產生之電
    位差，內外在刺激會造成電位差的改變，刺激強時電位差就
    會產生較大的曲線，有無說謊之本身就是記憶跟回答產生衝
    突及刺激，說謊與否的差別就在同一個問題上，說謊的人因
    為他有記憶．在回答問題時候會產生衝突；沒有說謊的人因
    為沒有相關記憶，所以在回答問題不會產生衝突。判斷有無
    說謊，均會先後做兩次測試的結果，說謊的人在同一個問題
    上，是持續較大的膚電反應變化，因為說謊，所以記憶跟回
    答的衝突永遠存在；而沒有說謊者，在同一個問題上，膚電
    反應會由大變小，因為情境的刺激會降低，而且記憶與回答
    並不衝突，所以會習慣。兩次測試的問題均相同，但次序及
    施測者發問的語氣會改變。如果距離記憶的時間已久遠，可
    能會因為受測人忘記，而不會產生記憶與回答的衝突反應，
    所以測謊最好要在案發時立即做，比較可以還原證物的特性
    ，如果案發到檢察官偵查中，乃至於審判中始鑑定，其驗證
    效果較低等語。鑑定人進而輔以被告之鑑定圖表，說明被告
    在回答「未曾將扣案槍彈放置馬桶內」及「扣案槍彈非其所
    有」之答案研判有說謊之原因謂（略以）：我們會設計已知
    問題、未知問題（例如偷東西與否）及要測試的問題。被告
    之圖表左端在我用綠筆寫開始前，我都是在觀察他的呼吸、
    脈博、膚電反應是否適合做測謊，從開始那邊才是真正用問
    題測驗，在測驗之前被告已經被告知全部要測試問題。一開
    始他的脈博、膚電反應都還算正常，被告對於第一、二、三
    的問題反應都差不多，膚電並沒有太大的波動，第四個問題
    膚電反應小一點，第五個問題膚電反應與第二、三問題膚電
    反應差不多，第六個問題的膚電反應稍大，第七、八個問題
    反應跟第五個差不多；最後我再回過頭來問他第三個問題反
    應變大了，從呼吸圖線來看他在我第二次問第三個問題時有
    深呼吸現象，到此就休息了。第二次測試題序有更改為二、
    四、五、一、三、六、七、八、三。在第二次的反應變化發
    現對第五個問題他的膚電反應變的大一點，第三個問題回答
    雖然膚電反應比較小，但是從呼吸曲線發現有受到呼吸干擾
    ，第七的反應永遠最小，我再回頭問他第三個問題膚電反應
    最大，但呼吸、脈博就沒有變化。深呼吸會抑制膚電反應的
    上升，同時造成脈博的曲線下降。所以同一個時間在呼吸、
    脈博線沒有變化下判讀膚電反應就更準確。第三、五、七這
    三個問題的膚電反應來判斷，第七個問題他永遠沒有說謊，
    只有第三個問題（槍彈是你放在馬桶內嗎）、第五個問題（
    槍彈是你的嗎）符合，研判他對此有說謊。第五個問題他的
    回答在第二次測試時膚電反應變大。從脈博圖形研判被告在
    測試過程中始終很緊張的。被告四十七歲，身體沒有疾病的
    影響，所以他雖然很緊張，但是不會因為他的緊張造成不能
    測試的情形，本來所有來測謊的人都是緊張的，因為我們彼
    此立場對立，但只要初步測試結果膚電反應能夠有圓滑的曲
    線就可以測謊，不會因為緊張而影響測試有無說謊的結果等
    語。至證人即被告之子戊○○就「槍彈非其父所有」的回答
    鑑定認有說謊之原因，亦輔以圖示證稱（略以）：戊○○之
    膚電反應始終比較大，再參照呼吸跟脈博的圖線，可以發現
    這是個比較年輕人的生理狀態圖。戊○○所要回答的問題與
    被告的問題一樣。一開始第一、二、三、四、五，三與二差
    不多，比四稍大一點，五的問題跟四差不多，比第二個小，
    第六個問題的反應最大，第七個問題他回答的聲音比較大，
    所以我註明"low" ，第八個問題他在回答時候有目光轉移，
    我註明"eye" ，當時他有注意力轉移的現象，他的膚電反應
    很小。我在第二次變更次序測試同樣問題，發現第五個問題
    的膚電反應大於第二、四，參照第一次他在第五個問題的回
    答，發現他的膚電反應變很強烈，如果我在第三次問他，呈
    現同樣反應，這表示他在說謊，但我再回過頭問第三次第五
    個問題時，他的膚電反應降低，這顯示他說槍彈不是他的這
    件事情，他沒有說謊。但第六個問題他永遠是反應最大的。
    他在回答第七個問題時候他永遠是比較大聲，大聲會抑制住
    他的膚電反應，我在結束之前再問他第七個問題的時候，他
    的膚電反應就回復到沒有大聲，來抑制對問題有無說謊的正
    常膚電反應現象。我在問他第五個問題時候他的膚電反應也
    沒有上來，足見記憶跟回答沒有衝突，沒有說謊，而第七個
    問題（槍彈是你爸爸的嗎）他有說謊等語。鑑定人並謂其確
    有依據「法務部調查局測謊標準作業流程」之程序，有對被
    告及戊○○施以數字測試，但就此未提出資料，並稱部編流
    程是依據美國測謊協會APA 的標準，做這個測試是要對照受
    測人是否足以接受測謊鑑定使用。數字測試並沒有一定要在
    測謊前做，也可以在測謊後做。其實不一定要用這個方法來
    確定，而且數字測試是要讓被鑑定人感到鑑定人可以知道他
    說謊，而有說謊被拆穿的壓力。祇要在開始測試之前有先測
    試被鑑定人之呼吸、脈博、膚電反應，即是以比較科學之方
    式研判受測人是否適合接受測謊測試。雖然都會依規定做數
    字測試，但這個資料通常未給囑託單位參考。本案被告己○○、證人戊○○均是在測謊後，才做數字測試，且均研判數
    字正確等語。被告亦坦承有為數字測試，且確為鑑定人研判
    正確，而無爭執。鑑定人另說明被告之妻庚○○於鑑定當日
    因反應欠佳，無法測試之理由謂（略以）：庚○○在鑑定前
    就說她有偏頭痛，經常服用藥物，我為了研判她有無謊稱疾
    病，先簡單給她測試，發現她的膚電反應尖銳，心跳較快，
    此種生理條件不適合做測謊鑑定，因為測謊鑑定過程研判有
    無說謊，主要就是依膚電反應來判斷等語（參見本院九十四
    年三月十五日審判筆錄）。查本院已據前述其他證據，認定
    被告所辯已不足採，本案鑑定時間距案發時僅七月有餘，且
    被告及戊○○均經鑑定認定有說謊，互核其等說謊情節相符
    ，該鑑定報告又非唯一證據，是被告所辯槍彈非其所有、非
    其放置於馬桶內等言，顯有說謊之情，其所辯自難採信。綜
    上，被告犯行應堪認定，應予論罪科刑。
四、按行為後法律有變更者，適用裁判時之法律。但裁判前之法
    律有利於行為人者，適用最有利於行為人之法律，刑法第二
    條第一項定有明文。我立法顯採「從新從輕（優）原則」。
    所稱最有利於行為人之「法律」，即較「刑」之範圍為廣，
    比較時應就罪刑有關之共犯、未遂犯、連續犯、牽連犯、結
    合犯以及累犯加重、自首減輕，暨其他法定加減原因等一切
    情形，綜合全部之結果，而為比較，再適用有利於行為人之
    法律處斷。被告己○○行為後，槍砲彈藥刀械管制條例業於
    九十四年一月二十六日，經總統公布並於當日施行。修正後
    即現行條例將原槍砲彈藥刀械管制條例第十一條刪除，並與
    原該條例第八條、第十條合併修正移列為修正後該條例第八
    條，且修正後該條例第八條第四項規定，未經許可，持有、
    寄藏或意圖販賣而陳列第一項所列槍枝者，處三年以上十年
    以下有期徒刑，併科新臺幣七百萬元以下罰金。其持有槍枝
    之刑度，業已提高為三年以上十年以下有期徒刑，併科罰金
    部分未提高。至同條例第十二條則未修正。是本案被告違反
    槍砲彈藥刀械管制條例之犯行，行為後法律已有變更，經比
    較新舊法之結果，以修正前未刪除之槍砲彈藥刀械管制條例
    第十一條第四項所定「一年以上七年以下有期徒刑，併科新
    台幣七百萬元以下罰金」之刑，較有利於被告，依刑法第二
    條第一項但書規定，應適用最有利於被告之法律即修正前槍
    砲彈藥刀械管制條例第十一條第四項罪刑論處。核被告所為
    係違反修正前槍砲彈藥刀械管制條例第十一條第四項未經許
    可，持有其他可發射子彈具有殺傷力之槍枝罪，及修正前即
    現行條例第十二條第四項未經許可持有子彈罪。被告係以一
  　個持有行為，同時持有該手槍一枝及子彈三顆，觸犯保護法
    益及目的均不同之二不同罪名，為想像競合犯，依刑法第五
    十五條之規定，從一重之未經許可，持有其他可發射子彈具
    有殺傷力之手槍罪處斷。爰審酌被告未經許可，持有槍彈之
    犯罪手段，及犯罪所生潛在危險，惟尚無證據證明已生實害
    ，及犯罪後始終否認犯行之犯後態度等一切犯罪情狀，量處
    如主文所示之刑，併科罰金新台幣三萬元，罰金部分並諭知
    易服勞役之標準，以示懲戒。末查扣押如主文所示改造玩具
    手槍及子彈三顆（鑑定時試射其中一顆，已喪失效能），未
    經中央主管機關許可而持有，為法律上禁止持有之違禁物，
    應依刑法第三十八條第一項第一款規定，均予宣告沒收，併
    此敘明。
據上論斷，應依刑事訴訟法第二百九十九條第一項前段，修正前
槍砲彈藥刀械管制條例第十一條第四項、第十二條第四項，刑法
第十一條前段、第二條第一項但書、第五十五條、第四十二條第
二項、第三十八條第一項第一款，罰金罰鍰提高標準條例第二條
，現行法規所定貨幣單位折算新台幣條例第二條，判決如主文。
本案經檢察官林鈺雄到庭執行職務。
中　　華　　民　　國　　94　　年　　4 　　月　　25　　日
                  　　臺灣桃園地方法院刑事第六庭
                  　　　　審判長法　官　林　孟　宜
                  　　　　　　　法　官  陳　永　來
                  　　　　　　　法　官　錢　建　榮
以上正本證明與原本無異。
如不服本判決，應於判決送達後10日內向本院提出上訴狀（應附
繕本），上訴於臺灣高等法院。
  　　　　　　　　　　　　　　　書記官　劉  寶  霞
中　　華　　民　　國　　94　　年　　5 　　月　　19　　日
附錄本案論罪科刑法條全文
修正前槍砲彈藥刀械管制條例第十一條第四項：
未經許可，持有、寄藏或意圖販賣而陳列第一項所列槍砲者，處
一年以上七年以下有期徒刑，併科新臺幣七百萬元以下罰金。
現行槍砲彈藥刀械管制條例第十二條第四項：
未經許可，持有、寄藏或意圖販賣而陳列子彈者，處五年以下有
期徒刑，併科新臺幣三百萬元以下罰金。